【裁判字號】    98,交聲,363
【裁判日期】    980402
【裁判案由】    交管條例聲異
【裁判全文】
臺灣板橋地方法院交通事件裁定         98年度交聲字第363號
原處分機關  交通部公路總局臺北區監理所
異  議  人
即受處分人  甲○○
上列異議人即受處分人因違反道路交通管理處罰條例案件，對於
交通部公路總局臺北區監理所於民國九十八年一月二十日所為之
北監營裁字裁四０－Ａ０一ＷＬＫ一四五號裁決處分，聲明異議
，本院裁定如下：
    主  文
異議駁回。
    理  由
一、原處分意旨略以：本件異議人即受處分人甲○○駕駛車號七
    六七－ＥＸ號營業小客車，於民國九十七年四月六日二十時
    三十一分許，行經臺北市○○○路與圓山隧道口路口時，因
    有「跨越雙白線行駛（原裁決書記載之「任意駛出邊線」應
    更正為「任意跨越兩條車道行駛」）」之違規事實，為臺北
    市政府警察局交通警察大隊員警掌電攔停舉發。嗣原處分機
    關乃依道路交通管理處罰條例第四十五條第十二款、第六十
    三條第一項第一款（裁決書漏載第一項第三款）之規定，裁
    處受處分人罰鍰新臺幣一千八百元，並記違規點數一點。
二、聲明異議意旨略以：車輛行駛時，駕駛人的視線是向著前方
    ，如何能看到輪胎是否有跨越雙白線呢？且伊是否真有跨越
    雙白線行駛之違規，還有待科學證據加以證明。又舉發員警
    開單後並未將該罰單交付予伊（此有伊所提供之光碟內容可
    資佐證），故縱使經證明後認定伊確有跨越雙白線行駛之違
    規，對伊所為之裁處也應該是罰鍰最低額新臺幣六百元才對
    ，伊不該因為舉發員警的瀆職，而受罰鍰最高額新臺幣一千
    八百元的處罰。為此聲明異議，請求撤銷原處分云云。
三、按汽車駕駛人，爭道行駛有任意跨越兩條車道行駛者，處新
    臺幣六百元以上一千八百元以下罰鍰；又汽車駕駛人有第四
    十五條情形者，除依原條款處罰鍰外，並記違規點數一點，
    道路交通管理處罰條例第四十五條第十二款、第六十三條第
    一項第一款分別定有明文。次按行為人有違反道路交通管理
    處罰條例之情形者，應填製舉發違反道路交通管理事件通知
    單，並於被通知人欄予以勾記，其係當場舉發者，應填記駕
    駛人或行為人姓名、性別、出生年月日、地址、身分證統一
    編號及車主姓名、地址、車牌號碼、車輛種類。被查獲之駕
    駛人或行為人為受處分人時，應於填記通知單後將通知聯交
    付該駕駛人或行為人簽名或蓋章收受之；拒絕簽章者，仍應
    將通知聯交付該駕駛人或行為人收受，並記明其事由及交付
    之時間；拒絕收受者，應告知其應到案時間及處所，並記明
    事由與告知事項，視為已收受，違反道路交通管理事件統一
    裁罰基準及處理細則第十一條第一項第一款定有明文。
四、經查：
  (一)異議人於九十七年四月六日二十時三十一分許，駕駛車號七
    六七－ＥＸ號營業小客車，行經臺北市○○○路與圓山隧道
    口路口時，因有「跨越雙白線行駛」之違規行為，經員警當
    場攔停掣單舉發之事實，有臺北市政府警察局北市警交大字
    第Ａ０一ＷＬＫ一四五號舉發違反道路交通管理事件通知單
    移送聯影本一紙附卷可稽。且證人即本件舉發員警乙○○於
    本院調查時具結證稱：「本件交通違規是由我所舉發的。當
    時我是騎乘可行駛於該車道上之大型重型機車在執行巡邏勤
    務，我當時在庭呈照片左邊數過來第二個車道，我跟在異議
    人所駕駛的汽車後面，我看到異議人跨越雙白線，就如同我
    庭呈照片原子筆標示車輛行駛的方式和路線，異議人原本行
    駛在左轉車道，後來就在我標示處跨越雙白線到右轉車道往
    士林方向行駛。所以我在過了隧道口，就以異議人跨越雙白
    線舉發。」等語（參本院九十八年三月二十三日訊問筆錄）
    ，並有證人庭呈之舉發路段照片十二幀在卷可按。又員警稽
    查違反道路交通安全規則之各種違規行為，本有不同之執行
    方法，就超速、酒醉駕車而言，固非輔以科學工具，實難僅
    憑執勤者之五官知覺判斷之；惟就闖紅燈、逆向行駛或本件
    「任意跨越兩條車道行駛」等違規行為而言，單憑執勤者之
    目擊即可確定，並非每件違規行為均須以照相或尚須其他證
    據舉發，始可認定之；職是，本件雖以目測舉發而無違規錄
    影帶或照片等證據資料另為佐證，然案發當時之現場值勤警
    員亦不失為可資證明之證人身分，該警員既已到庭證述如上
    ，衡以該警員即證人乙○○與異議人間素昧平生且無怨隙，
    當無胡亂指摘反自陷偽證罪責之理，而本院亦查無證人有何
    捏造事實違法取締之情形，是足認證人乙○○上開證詞應可
    採信，堪認異議人確有上開之違規事實無訛。
  (二)異議人雖辯稱車輛行駛時，駕駛人的視線是向著前方，如何
    能看到輪胎是否有跨越雙白線云云，惟觀諸證人庭呈照片，
    舉發違規地點交通標線劃設明確，該處車道設有雙白實線及
    指向線，用以分隔同向車道，並禁止變換車道。異議人既謂
    駕駛時視線看向前方，則其於車輛行至該雙白實線前，即應
    已發現該路段劃有禁止變換車道之交通標線，則其於變換車
    道時，縱未「看見」跨越雙白線，主觀上仍應知悉其行為已
    違反上開交通安全規則。是異議人前開辯解，不足採信。
  (三)又異議人另辯稱：舉發員警開單後並未將該罰單交付予伊，
    伊不該因為舉發員警的瀆職，而受罰鍰最高額新臺幣一千八
    百元的處罰云云。惟查證人即本件舉發員警乙○○於本院調
    查時具結證稱：「異議人當時有下車，我告知他違規情形後
    ，就舉發他跨越雙白線行駛。異議人否認有違規的情形，故
    當場拒絕簽收告發單，我告知他如果拒絕簽收告發單的話，
    就必須要到駕駛執照設籍地的監理站到案裁決，之後異議人
    就同意簽收告發單，我便再次將告發單交付異議人，誰知異
    議人看了之後又拒絕簽收，因為他認為如簽收紅單即代表承
    認違規，所以我又再次告訴異議人拒絕簽收的後續處理即告
    知應到案的時間、地點，異議人就離開上車了；之後我又再
    次上前走到異議人的車旁，再次想把紅單交付給異議人，異
    議人卻搖手示意不要收受，我發現異議人拿攝影器材在拍攝
    ，因為異議人在車內問我一些事情，我沒有辦法聽得很清楚
    ，所以我就再問異議人是否要簽收紅單，並告訴他若不簽收
    紅單的話，紅單就不會再交付給他，他必須要自行到到案處
    所裁決，之後我就離開了。我清楚違規駕駛人雖然不在舉發
    通知單上簽名，亦可收受紅單，只要註明拒簽即可，異議人
    當時是說他不簽收，我認為那代表他不簽名，也不收受紅單
    。我有告訴異議人簽名的話不代表承認違規，但他仍拒絕簽
    名，也拒絕收受。我有告知異議人應到案的時間、處所。」
    等語（參本院九十八年三月二十三日訊問筆錄），而異議人
    就該舉發過程並無爭執，是堪認舉發員警於舉發時地，有將
    應到案日期及應到案處所告知異議人，依違反道路交通管理
    事件統一裁罰基準及處理細則第十一條第一項第一款之規定
    ，本件應視為異議人已經收受該通知單。至於異議人提出之
    光碟，經本院勘驗結果，異議人係於車上與舉發員警對話，
    雙方對談內容多次提到「簽收」二字，此有本院九十八年二
    月二十七日勘驗筆錄在卷可稽，核與前述證人證述第三次要
    求異議人簽收部分吻合，是該光碟並非自舉發開始即予拍攝
    ，故尚不得據此逕認舉發警員未為上揭告知事項。異議人本
    可於罰單之應到案日期之前，繳納最低罰鍰，然因其未依限
    繳納罰鍰，故原處分機關依法提高罰鍰額度，自無違誤。
五、綜上所述，本件異議人前開違規事實，事證明證，原處分機
    關依道路交通管理處罰條例第四十五條第十二款、第六十三
    條第一項第一款規定，裁處異議人罰鍰新臺幣一千八百元，
    並記違規點數一點，核無違誤。本件異議人之異議為無理由
    ，應予駁回。
據上論斷，應依道路交通案件處理辦法第十九條，裁定如主文。
中    華    民    國    98    年    4     月    2     日
                      交通法庭  法  官  王士珮
以上正本證明與原本無異
如不服本裁定應於送達後五日內向本院提出抗告狀
                                書記官  郭晉良
中    華    民    國    98    年    4     月    2     日


司法院資訊處製作；財團法人民間司法改革基金會備份。
